臺灣高等法院臺南分院民事裁定
110年度重抗字第51號
抗  告  人  Ａ０１即Ａ０２之繼承人
法定代理人  Ａ０３  
上列抗告人因與相對人林家祥間請求清償借款事件，對於中華民
國110年8月6日臺灣嘉義地方法院所為裁定（110年度重訴字第52
號）提起抗告，本院裁定如下： 
    主  文
抗告駁回。
抗告訴訟費用由抗告人負擔。
    理  由
一、抗告意旨略以：相對人申請原法院核發支付命令，伊已依法
    聲明異議。伊父親即被繼承人Ａ０２生前僅係板模工人，自無
    對相對人負有債務，本件借款債務為不實。且民事訴訟法基
    本原則採以原就被，相對起訴應向伊住居所為之，伊年幼需
    由法定代理人照顧，實無暇北上應訴，爰提起起抗告，請求
    廢棄原裁定等語。
二、按當事人就關於一定法律關係而生之訴訟，得以合意定第一
    審管轄法院，惟於民事訴訟法定有專屬管轄之訴訟，不適用
    之，此觀民事訴訟法第24條第1項、第26條自明。故除專屬
    管轄外，因雙方當事人之合意，使本無管轄權之法院因而有
    管轄權，本有管轄權之法院即喪失管轄權，合意管轄一經約
    定，原告即應向合意管轄之法院起訴，不得向他法院起訴。
    是當事人間以書面約定就其等因契約爭執涉訟時合意定第一
    審管轄法院者，當事人及法院均應受其拘束，非當事人單方
    所得片面捨棄或變更，除專屬管轄外，得排斥其他審判籍優
    先適用。如原告向非合意之管轄法院即被告住所地法院起訴
    ，即違反兩造合意管轄之約定，法院認其無管轄權，自得依
    職權以裁定移送該合意之管轄法院（最高法院101年度台抗
    字第612號、99年度台抗字第110號裁定意旨參照）。又繼承
    人自繼承開始時，除本法另有規定外，承受被繼承人財產上
    之一切權利、義務。但權利、義務專屬於被繼承人本身者，
    不在此限，民法第1148條第1項定有明文。是以相對人因繼
    承而成為契約之當事人，即受契約所定合意管轄約定之拘束
    (最高法院91年度台抗字第351號裁定意旨參照)。是認管轄
    合意為當事人間之契約，原則上其效力不及於第三人。然該
    第三人如為當事人之一般繼承人或為當事人行使權利之人（
    如代位之債權人、破產管理人），即為合意管轄約定之效力
    所及。
三、本件相對人於原法院主張：抗告人之被繼承人Ａ０２於民國（
    下同）105年至108年間，因資金需求陸續向伊借款新臺幣共
    計1,315萬元，並簽立借據8紙及同額之本票交付伊收執，Ａ０
    ２已於109年9月23日死亡，伊對於抗告人之被繼承人Ａ０２之借
    款債權（下稱系爭債權），而本於借款及繼承法律關係，向
    原法院聲請核發支付命令，請求抗告人於繼承Ａ０２之遺產範
    圍內返還1,315萬元之本息，嗣抗告人合法提出異議，視為
    相對人已起訴，經原法院以系爭債權當事人前已合意由臺灣
    臺北地方法院(下稱臺北地院）為管轄法院，而依職權裁定
    將訴訟移送於臺北地院。經查，相對人就系爭債權與抗告人
    之被繼承人Ａ０２間就系爭債權簽訂之借據第7條記載：「雙方
    約定嗣後如有訟爭，則以台灣台北地方法院為管轄法院。」
    乙節，有借據8紙、本票8紙、Ａ０２國民身分證、全民健康保
    險卡等件在卷可稽（參原法院110年度司促字第5052號卷宗
    第13至28頁）。抗告人之被繼承人Ａ０２與相對人既約定以臺
    北地院為管轄法院，本件訴訟亦非專屬管轄事件，兩造自應
    受其拘束，不因嗣後繼承而有異，則原法院認其非當事人合
    意之管轄法院而無管轄權，相對人逕向原法院起訴於法不符
    ，依職權將本件裁定移送於臺北地院，揆諸前揭說明，於法
    並無不合。至抗告人雖稱本件借款訴訟之管轄權應適用以原
    就被原則云云，惟揆諸上開說明，抗告人之被繼承人Ａ０２與
    相對人間既以書面約定就其等因借款契約爭執涉訟時合意定
    第一審管轄法院者，自應受其拘束，非抗告人單方所得片面
    捨棄或變更，本件訴訟亦非專屬管轄事件，當然得排斥其他
    審判籍（即民事訴訟法第1條第1項訴訟由被告住所地之法院
    管轄規定）優先適用。故相對人向非合意之管轄法院即抗告
    人住所地法院起訴，即違反兩造合意管轄之約定，法院認其
    無管轄權，自得依職權以裁定移送該合意之管轄法院，抗告
    人上開抗辯，自不足採。
四、綜上所述，原法院依上開合意管轄之約定，將本件清償借款
    事件，依職權裁定移由臺北地院管轄，核無不合。抗告意旨
    指摘原裁定不當，聲明廢棄，為無理由，應予駁回。
五、據上論結，本件抗告為無理由，爰裁定如主文。
中　　華　　民　　國　　110 　年　　9 　　月　　10　　日
                  民事第三庭    審判長法  官  吳森豐

                                      法  官  孫玉文

                                      法  官  郭貞秀
上為正本係照原本作成。
本裁定除以適用法規顯有錯誤為理由外，不得再抗告。如提再抗
告，應於收受送達後十日內向本院提出再抗告狀（須附繕本），
並繳納再抗告費新台幣一千元。
提起再抗告應委任律師或具有律師資格之人之委任狀；委任有律
師資格者，另應附具律師資格證書及釋明委任人與受任人有民事
訴訟法第466條之1第1項但書或第2項所定關係之釋明文書影本　
中　　華　　民　　國　　110 　年　　9 　　月　　10　　日

                                      書記官  岑  玢
【附註】
民事訴訟法第495條之1第2項準用同法第466條之1第1、2項規定
：
⑴對於第二審判決上訴，上訴人應委任律師為訴訟代理人。但上
  訴人或其法定代理人具有律師資格者，不在此限。
⑵上訴人之配偶、三親等內之血親、二親等內之姻親，或上訴人
  為法人、中央或地方機關時，其所屬專任人員具有律師資格並
  經法院認為適當者，亦得為第三審訴訟代理人。
民事訴訟法第466條之2第1項：
上訴人無資力委任訴訟代理人者，得依訴訟救助之規定，聲請第
三審法院為之選任律師為其訴訟代理人。